臺灣高等法院民事判決
111年度上字第579號
上  訴  人  張豐堂  
訴訟代理人  賴安國律師
            劉彥廷律師
被上訴人    渴望系統集成科技有限公司


法定代理人  謝紹祖  
訴訟代理人  李銘洲律師
上列當事人間請求確認董事委任關係不存在事件，上訴人對於中
華民國111年2月22日臺灣桃園地方法院110年度訴字第1658號第
一審判決提起上訴，本院不經言詞辯論，判決如下：
    主      文
原判決廢棄，發回臺灣桃園地方法院。
    事實及理由
一、被上訴人起訴主張：謝紹祖前於民國95年間獨資成立被上訴
    人公司，嗣邀集訴外人張智能及上訴人加入被上訴人公司，
    並簽訂有主要股東協議書，約明由謝紹祖擔任被上訴人公司
    之董事，並依法行使董事職務。詎上訴人與訴外人即被上訴
    人公司之股東呂麗紅、張智能等人未事先告知謝紹祖即自行
    於110年3月3日向桃園市政府申辦被上訴人公司董事改由上
    訴人擔任之變更登記，上訴人前開行為實已違反公司法第10
    8條第4項準用第51條之規定等語。為此，爰依民法、公司法
    相關規定，求為㈠確認兩造間董事委任關係不存在；㈡上訴人
    於110年3月15日桃園市政府以府經商行字第11090782090號
    函核准所為申請改推董事、變更公司所在地、修正章程等變
    更登記應予塗銷。
二、按第一審之訴訟程序有重大之瑕疵者，第二審法院得廢棄原
    判決，而將該事件發回原法院，但以因維持審級制度認為必
    要時為限；前項情形，應予當事人陳述意見之機會，如兩造
    同意願由第二審法院就該事件為裁判者，應自為判決；第45
    1條第1項及前條第2項之判決，得不經言詞辯論為之，民事
    訴訟法第451條第1、2項、第453條定有明文。
三、次按民事訴訟法規定諸多訴訟要件，以為當事人請求法院為
    本案判決時所應具備之前提條件，旨在避免浪費訴訟資源，
    在個案上特定訴訟要件之欠缺，宜審酌各個訴訟要件之功能
    以及其存在之理由，而就該訴訟要件為適當之解釋（最高法
    院95年度台抗字第245號裁定意旨參照）。又當事人於訴訟
    未經合法代理者，其判決當然為違背法令，民事訴訟法第46
    9條第4款定有明文。當事人無訴訟能力而未由法定代理人代
    理，或其法定代理人無代理權，或未受必要之允許，又或當
    事人之訴訟代理人無代理權，皆屬民事訴訟法第469條第4款
    所謂當事人於訴訟未經合法代理（最高法院28年上字第1887
    號判決意旨參照）。查被上訴人於原審起訴時，列謝紹祖為
    法定代理人，請求確認兩造間董事委任關係不存在，塗銷改
    選董事變更登記，回復登記董事為謝紹祖，另被上訴人公司
    登記之董事為上訴人（見原審卷㈠第263頁），是本事件兩造
    間董事委任關係存否，尚待本院調查審認，倘逕列謝紹祖為
    被上訴人公司之法定代理人，極可能發生法院審理結果認為
    兩造間委任關係存在，即謝紹祖不具董事資格（謝紹祖就本
    件訴訟無被上訴人公司之合法代理權），判決當事人欄卻仍
    列謝紹祖為被上訴人公司法定代理人之矛盾情形（判決當事
    人欄之記載與理由欄矛盾），且亦使全部歷審訴訟程序均因
    謝紹祖非合法董事致被上訴人公司未經合法代理而生程序上
    之重大瑕疵。是以，謝紹祖有無擔任被上訴人公司董事之資
    格，於本件訴訟確定前既屬不明，堪認被上訴人公司現有無
    合法之法定代理人乃屬不明，在本件訴訟要件上，宜解釋為
    被上訴人公司無法定代理人可行使代理權；或為了避免本訴
    訟歷審判決動輒因審理結果謝紹祖非合法董事致被上訴人公
    司未經合法代理，迭被廢棄發回之耗費訴訟資源窘境，或可
    解釋為謝紹祖不宜於本件訴訟行代理權，亦即屬法定代理人
    不能行代理權情形（臺灣高等法院暨所屬法院108 年法律座
    談會民事類提案第10 號審核意見及研討意見參照）。原審
    法院應闡明為被上訴人公司選任特別代理人，於本件訴訟中
    以該特別代理人為被上訴人公司之法定代理人進行訴訟，然
    原審捨此未為，即由謝紹祖代理被上訴人進行本件訴訟而逕
    為判決，所進行訴訟程序尚有瑕疵，且其瑕疵顯影響判決之
    宏旨，核屬重大之瑕疵。又被上訴人未同意由本院就本事件
    繼續審理（見本院卷第111頁），以補正上開訴訟程序之瑕
    疵，則為維持審級制度，自有將本事件發回原審法院更為裁
    判之必要。爰不經言詞辯論，由本院將原判決廢棄，發回原
    審法院更為裁判，俾維審級利益。
四、據上論結，本件上訴為有理由，依民事訴訟法第451條第1項
    、第453條，判決如主文。
中　　華　　民　　國　　111 　年　　7 　　月　　18　　日
                  民事第十四庭  
                      審判長法  官  蔡和憲
                            法  官  周群翔
                            法  官  陳雯珊
正本係照原本作成。
如不服本判決，應於收受送達後20日內向本院提出上訴書狀，其
未表明上訴理由者，應於提出上訴後20日內向本院補提理由書狀
（均須按他造當事人之人數附繕本）上訴時應提出委任律師或具
有律師資格之人之委任狀；委任有律師資格者，另應附具律師資
格證書及釋明委任人與受任人有民事訴訟法第466 條之1第1項但
書或第2項所定關係之釋明文書影本。如委任律師提起上訴者，
應一併繳納上訴審裁判費。
中　　華　　民　　國　　111 　年　　7 　　月　　19　　日

  　　　　　　　　　　　　　書記官  陳亭如